臺灣高等法院刑事判決　　　　　　　 93年度交上易字第277號
上　訴　人　臺灣桃園地方法院檢察署檢察官
被　　　告　甲○○
選任辯護人　邱清銜律師
　　　　　　洪明俊律師
上列上訴人因過失傷害案件，不服臺灣桃園地方法院93年度交易
字第65號，中華民國93年8月30日第一審判決（起訴案號：臺灣
桃園地方法院檢察署93年度偵字第159號），提起上訴，本院判
決如下：
    主  文
原判決撤銷。
甲○○因過失傷害人致重傷，處有期徒刑肆月，如易科罰金，以
參佰元折算壹日。緩刑參年。
    事  實
一、甲○○於民國92年10月13日晚間7時許，天雨，駕駛車牌號
    碼ＭＬＹ─931號重型機車，沿桃園縣平鎮市○○路往工業
    一路方向，以時速40、50公里之速度行駛，行經該路段124
    號前，因有商家違規擺設攤位及路人併排停車之臨時障礙，
    本應注意因雨霧致視線不清，應減速慢行，作隨時停車之準
    備，並應注意車前狀況，隨時採取必要安全措施，而當時市
    區○○道路濕潤、無缺陷，依其智識、能力，又無不能注意
    之情事，詎甲○○竟疏未注意車前狀況及視線不清情況，仍
    以時速40、50公里之速度行駛，適行人徐文達亦疏未注意，
    自對向逕行穿越分向限制線（雙黃線）行至該路段124號前
    外側車道間，甲○○騎乘該部機車亦駛至時，未注意行至之
    徐文達而撞擊徐文達之右側身體，使徐文達右側腰背擦傷、
    右小腿撕裂傷（4Ｘ0.2Ｘ0.2公分），並使徐文達倒地受有
    前額左側擦傷、左側枕頭部撕裂傷（4Ｘ0.2Ｘ0.2公分）及
    血腫，創傷性多發性腦內出血致徐文達呈癱瘓性無意識狀態
    之重傷害。
二、案經被害人徐文達之配偶劉蘭嬌訴請臺灣桃園地方法院檢察
    署檢察官偵查起訴。
    理  由
一、
  (一)訊據被告甲○○對有於右揭時、地因過失發生車禍肇事致被
    害人徐文達受傷之事實，分別於警詢、偵查、原審及本院審
    理時坦承不諱，並有桃園縣政府警察局交通隊平鎮○○道路
    交通事故現場圖、現場及車損照片共八張在卷等可參（偵查
    卷第11至15頁，本院卷第39至44頁），再者，證人即警員林
    學霆亦於原審審理時證稱：「（問：何處（指機車）受損？
    ）車頭左前側有破裂的痕跡比較明顯，看起來好像是剛發生
    的。」、「因為當天下雨，肉眼沒有辦法很明確的看到（刮
    地痕），但是在機車停止的位置有一道很短的刮地痕，大概
    跟分道線成平行狀。」。被告亦自承：「（問：你當時騎車
    的時候是沿哪個車道走？）外側車道，但是因為到肇事路段
    的路被路邊停車的車子擋住，所以我只好一直往內側騎，我
    騎在白色虛線的左邊被撞到的，因為外側車道上都停滿了車
    不能騎。」再參以道路交通事故現場圖之機車倒地位置在分
    道線上，及現場照片內，沾有血跡之雨衣、發票等被告置於
    車箱內之物品亦散落分道線附近等資料可知，機車停止的位
    置所遺留之刮地痕既與分道線平行，被告當時應係沿分道線
    直行，參以被害人之背部腰部擦傷，被告撞及被害人之位置
    應在外側車道靠近分道線處。是以被告甲○○自白與事實相
    符，足堪採信。
  (二)被害人徐文達因本件交通事故，受有右腰背擦傷、右小腿撕
    裂傷（4Ｘ0.2Ｘ0.2公分）、前額左側擦傷、左側枕頭部撕
    裂傷（4Ｘ0.2Ｘ0.2公分）及血腫、創傷性多發性腦內出血
    ，經救護車於92年10月13日19時14分緊急送往桃園縣敏盛綜
    合醫院龍潭分院急救後，再於同日21時5分許轉送至（桃園
    縣）財團法人長庚醫院林口分院（下稱長庚醫院）住院，於
    92年10月14日、同年10月22日施行手術，仍致徐文達手術後
    於93年2月2日出院時，昏迷指數為七分，呈昏迷之癱瘓性無
    意識狀態，屬極重度殘障等事實，亦有長庚紀念醫院92年10
    月31日甲種診斷證明書、93年7月1日（93）長庚院法字第06
    02號函及所附人形圖、怡仁醫院93年6月4日出具之診斷證明
    書、中華民國身心殘障手冊、被害人之桃園縣敏盛綜合醫院
    龍潭分院急診病歷及急診護理記錄（偵查卷第18頁，原審卷
    第8至11頁、第27、28、40、68頁，本院卷第36、107至126
    頁）、長庚醫院診療病歷及護理記錄（外放本院卷）等可證
    ；顯見被害人之身體健康於車禍後受有重大影響，是被害人
    係因本件車禍受有刑法第10條第4項第6款之重大難治之傷害
    ，應堪認定。
  (三)按汽車行經人車擁擠處所，或因雨霧致視線不清或道路發生
    臨時障礙時，均應減速慢行，作隨時停車之準備；汽車行駛
    時，駕駛人應注意車前狀況，並隨時採取必要之安全措施，
    道路交通安全規則第93條第1項第2款、第94條第3項分別定
    有明文。本件肇事當時天雨，肇事地點桃園縣平鎮市○○路
    124號路段，一到夜晚營業時間，兩旁商家即陸續將招牌、
    桌椅等物品擺放於邊線右側路面，並排停車情形嚴重；且因
    店家都將騎樓改裝成店舖的一部分，於騎樓裝設鐵捲門，甚
    至隔間裝潢，因此騎樓亦無法供行人通行，行人路過該路段
    120至124號時，必須不斷閃躲路邊招牌，或從路邊停車的間
    隙鑽越，經現場處理員警證人林學霆、被害人徐文達之子徐
    文晃於原審審理時到庭證述甚詳；復為被告甲○○自承無訛
    （原審卷第51、58、60頁），又參以被告甲○○自承：「我
    沒有發現對方（指徐文達），就直接發生碰撞」等語（偵查
    卷第5頁反面），準此，被告甲○○騎乘機車直至碰撞被害
    人徐文達時，仍未發現車前之徐文達，是以被告於因雨霧致
    視線不清之氣候下，行經此等人車擁擠處所，且道路多有臨
    時障礙之路段，本應減速慢行，作隨時停車之準備，並注意
    車前有無其他行人或車輛等狀況，以便隨時採取減速、停止
    或閃避等必要之安全措施，被告甲○○駕車自應注意遵守上
    述道路交通安全規則之規定，且依道路交通事故調查報告表
    所載，肇事當時，市區○○道路濕潤、無缺陷，依被告甲○
    ○智識、能力，又無不能注意之情事，被告卻仍依時速40、
    50公里之速度行駛，以致未發現其所騎乘機車前之被害人徐
    文達而直接撞擊被害人徐文達，被告甲○○於本件車禍肇事
    應有過失，至為明顯。
  (四)至於起訴書及原審判決意旨依證人即被害人之子徐文晃證稱
    被告甲○○騎乘該部機車疏於注意同向前方行走之行人徐文
    達倒地受傷云云，證人即被害人之子徐文晃於原審證稱：「
    （問：徐文達他是在穿越馬路的時候或是已經穿越馬路後沿
    路邊往前直行時，被被告撞到的？）他（指徐文達）是穿越
    後沿路邊往前直行時被撞的。（問：徐文達是背後被撞嗎？
    ）是。（問：你看到他的時候，他身體除頭部的傷勢之外，
    其他部位有沒有受傷？）背部靠近腰部的地方有擦傷，腳部
    （後補稱：右腳）靠近腳踝的地方有撕裂傷。（問：徐文達
    被撞彈起來掉到地上的時候，是頭部先著地或是背部先著地
    ？）他被撞之後是側邊著地。（問：側邊倒地是左側邊還是
    右側邊？）我印象中應該是左側邊，而且他的左側傷勢比較
    嚴重」等語（原審卷第46、47），然被告甲○○於本院審理
    時則堅稱：係因被害人徐文達穿越雙黃線後，於內側車道靠
    近快、慢車道分線上其身體右側受到伊騎機車撞擊倒地，並
    非伊騎乘機車自被害人徐文達身體後方撞擊倒地等語（本院
    卷第21、100頁），經查：證人即警員林學霆於原審證稱：
    「（問：事發現場分向線是什麼線？）中間是雙黃線。（問
    ：雙黃線可不可以穿越？）人、車都不行」（原審卷第57頁
    ），又依證人即被害人之子徐文晃上開所證內容觀之，則被
    害人徐文達在遭被告甲○○騎乘該部機車撞擊前應有自對向
    違規穿越分向限制線（雙黃線）後，在車道上遭被告甲○○
    同向時撞擊一情，應可認定。再依本院依職權向被害人徐文
    達發生本件車禍受傷時最先送至救治之桃園縣敏盛綜合醫院
    龍潭分院調閱急診病歷及急診護理記錄（附於本院卷第108
    至126頁），依被害人徐文達之敏盛綜合醫院龍潭分院之急
    診病歷、人形圖及急診護理記錄記載：被害人徐文達於92年
    10月13日14分到院，其有右腰背擦傷、右小腿撕裂傷（4Ｘ
    0.2Ｘ0.2公分）、前額左側擦傷、左側枕頭部撕裂傷（4Ｘ
    0.2Ｘ0.2公分）及血腫、創傷性多發性腦內出血等傷勢（本
    院卷第109至112頁），依證人即被害人之子徐文晃證稱：「
    （問：徐文達被撞彈起來掉到地上的時候是頭部先著地或是
    背部先著地？）他被撞之後著地是側邊著地。（問：側邊著
    地是左側邊還是右側邊？）我印象中應該是左側邊，而且他
    左側傷勢比較嚴重」（原審卷第49頁），準此，被害人徐文
    達所受之右腰背擦傷、右小腿撕裂傷（4Ｘ0.2Ｘ0.2公分）
    之傷勢，應非被害人徐文達為被告甲○○之機車撞擊後倒地
    所造成之傷勢，又比照被告甲○○肇事後ＭＬＹ─931號重
    型機車破損情形，係車頭左前側破裂，業據證人即警員林學
    霆於原審中結證屬實（原審卷第53頁），並有ＭＬＹ─931
    號重型機車車損照片在卷可稽（偵查卷第14頁），則被害人
    徐文達若係遭被告甲○○騎乘之ＭＬＹ─931號重型機車自
    身體後撞擊，被害人徐文達之傷勢應在其身體後背部位，以
    該部重型機車行駛中之重大衝撞力，並依物理慣性作用，被
    害人徐文達身體理應向前撲（傾）倒，且被害人徐文達之身
    體後側或背部部分亦應受有撞擊所造成之傷勢，反之，設若
    被害人徐文達之身體右側部分遭被告甲○○騎乘之ＭＬＹ─
    931號重型機車撞擊，應會造成被害人徐文達在其身體右側
    部位受傷，以該部重型機車行駛中之重大衝撞力，並依物理
    慣性作用，被害人徐文達身體理應向左撲（傾）倒，並造成
    其身體左側部位亦受有撞擊所造成之傷勢。然依上開被害人
    徐文達之敏盛綜合醫院龍潭分院之急診病歷、人形圖及急診
    護理記錄記載：被害人徐文達於92年10月13日14分到院，其
    受有右腰背擦傷、右小腿撕裂傷（4Ｘ0.2Ｘ0.2公分）、前
    額左側擦傷、左側枕頭部撕裂傷（4Ｘ0.2Ｘ0.2公分）等傷
    勢（本院卷第109至112頁），依此判斷，被害人徐文達當係
    為被告甲○○騎乘之機車撞擊其身體右側，以致造成其右腰
    背擦傷、右小腿撕裂傷（4Ｘ0.2Ｘ0.2公分），並於倒地後
    造成其前額左側擦傷、左側枕頭部撕裂傷（4Ｘ0.2Ｘ0.2公
    分）等之傷勢，當較符合常理，並與其傷勢相吻合，否則，
    被害人徐文達若係為被告甲○○之機車自後撞擊，被害人徐
    文達身體背部理應有機車撞擊所造成之傷勢，然依上開被害
    人徐文達之敏盛綜合醫院龍潭分院之急診病歷、人形圖及急
    診護理記錄記載，被害人徐文達背部並無任何傷勢，實與常
    理不符。故證人即被害人之子徐文晃所稱徐文達是背後為被
    告甲○○騎乘機車所撞擊云云，與被害人徐文達肇事後所造
    成之傷勢不符，應係本件肇事當時，天雨，視線不清，而有
    所誤認所致，諉無可採。從而，被告甲○○所稱：係因被害
    人徐文達穿越雙黃線後，其身體右側受到伊騎機車撞擊倒地
    ，並非伊騎乘機車自被害人徐文達身體後方撞擊倒地等情，
    較與事實相符。況且，本院審理中，公訴人亦認為被告甲○
    ○此部分之說詞與常理相符而可採信（本院卷第25頁），從
    而，本件被害人徐文達自對向逕行穿越分向限制線（雙黃線
    ）行至該路段124號前外側車道間，為被告甲○○騎乘該部
    機車所撞擊，其於本件車禍之發生亦與有過失，亦堪認定。
  (五)綜上所述，本件車禍之發生雖被害人徐文達與有過失，然仍
    無解於被告過失責任之成立。且被害人徐文達因本件車禍受
    傷，與被告之過失行為間，具有相當因果關係。本件事證明
    確，其犯行應堪認定。
二、核被告所為，係犯刑法第284條第1項後段之過失傷害致重傷
    罪。另本件車禍發生後，係路人報警，經員警林學霆至被告
    甲○○就醫之醫院調查肇事之機車車籍後，主動查知被告甲
    ○○為肇事者，亦據證人即警員林學霆於原審及本院審理中
    結證屬實，並有桃園縣政府消防局救護記錄表一紙在卷可稽
    （原審卷第56頁，本院卷第22、28頁），是被告甲○○尚不
    符合自首之要件，附此敘明。
三、原審以被告犯罪事證明確，予以論罪科刑，固非無見。惟查
    ，原審疏未詳細勾稽被害人徐文達車禍所造成之傷勢，以致
    誤認被告甲○○騎乘機車自被害人徐文達身體後方撞擊及被
    害人徐文達於本件車禍之發生並無過失，事實之認定與卷內
    事證不符，均有未洽。公訴人依告訴人請求上訴意旨以被告
    甲○○犯後仍未賠償，原審量刑過輕，執此指摘原審認事用
    法不當，為無理由，惟原審判決既有上開可議之處，自應由
    本院予以撤銷改判。爰審酌被告於本件過失之程度、被害人
    徐文達與有過失，及對被害人徐文達所造成之傷害、犯罪後
    坦承犯行之態度，以及雙方對民事賠償金額之歧異，迄今尚
    未與告訴人達成和解，及被告於本院審理中已先行匯付告訴
    人新臺幣30萬元（匯款通知書影本附於本院卷第104頁）等
    一切情狀，量處如主文第2項所示之刑，並諭知易科罰金之
    折算標準，以資懲儆。又查被告未曾受有期徒刑以上刑之宣
    告，有本院被告全國前案紀錄表一份在卷足稽，其因一時疏
    忽致誤罹刑典，經此教訓後當知警惕，而無再犯之虞，本院
    因認被告所受刑之宣告，如施以短期自由刑，並不能達到使
    其減少疏誤之教育目的，認以暫不執行為適當，爰依刑法第
    74條第1款規定，併予宣告緩刑參年，以勵自新。
據上論斷，應依刑事訴訟法第369條第1項前段、第364條、第299
條第1項前段，刑法第284條第1項後段、第41條第1項前段、第74
條第1款，罰金罰鍰提高標準條例第1條前段、第2條，判決如主
文。
本案經檢察官林慶宗到庭執行職務。
中　　華　　民　　國　　94　　年　　10　　月　　 14 　日
　　　　　　　　　刑事第22庭審判長法　官  黃瑞華
　　　　　　　　　　　　　　　　  法　官  宋  祺
　　　　　　　　　　　　　　　　  法　官  蔡明宏
以上正本證明與原本無異。
不得上訴。
                                  書記官  陳建邦
中　　華　　民　　國　　94　　年　　10　　月　　 14 　日
